臺灣高等法院民事裁定
109年度抗字第589號
抗  告  人  鍾文鈞  
代  理  人  張毓桓律師
相  對  人  高長庚  
上列抗告人因與相對人間第三人異議之訴等事件，對於中華民國
109年4月1日臺灣臺北地方法院109年度訴字第1397號所為裁定提
起抗告，本院裁定如下： 
    主  文
原裁定廢棄。
    理  由
一、抗告意旨略以：伊以相對人為被告向原法院提起第三人異議
    之訴，甫於民國109年4月16日至碧潭所領取原法院109年4月
    1日109年度訴字第1397號駁回伊起訴之裁定（下稱原裁定）
    ，原裁定以伊未遵期查報訴訟標的價額及未繳納裁判費新臺
    幣（下同）17,335元為由駁回伊所提訴訟。然據書記官告知
    原法院於109年3月10日共為兩份裁定一起郵寄，一份為命伊
    補正相對人之戶籍謄本，及自何時占有新北市○○區○○路000 
    號9 樓房屋（下稱系爭房屋）等事項（下稱系爭補正通知）
    ，另一份為命查報訴訟標的價額（即系爭房屋109 年3 月間
    最新市場交易價額等），並依民事訴訟法第77條之13所定費
    率，按訴訟標的價額補繳裁判費，未查報標的價額者，應暫
    先繳納17,335元（下稱系爭補費裁定）。而上開兩裁定雖均
    留存碧潭派出所，然伊前往時，碧潭派出所員警僅有交付系
    爭補正通知，故伊已遵期於5日內陳報，然員警並未交付系
    爭補費裁定，致伊無從遵期查報及繳費，今突收受原裁定始
    知起訴遭駁回，不勝駭異。如當時寄存送達僅有製作一份系
    爭補正通知之通知書，則系爭補費裁定之寄存送達尚非合法
    ，且員警亦未一同交付系爭補費裁定，何以責令伊承擔起訴
    遭駁回之後果。且抗告人已依原法院109年度聲字第146號裁
    定提存936,000元，倘僅需暫時補繳17,335元，絕無不繳納
    ，亦無法負擔之情，起訴突遭駁回係因送達有問題，原裁定
    駁回伊之起訴，尚有未當，爰請求廢棄原裁定等語。 
二、按送達不能依民事訴訟法第136 條、第137 條規定為之者，
    得將文書寄存送達地之自治或警察機關，並作送達通知書兩
    份，一份黏貼於應受送達人住居所、事務所、營業所或其就
    業處所門首，另一份置於該送達處所信箱或其他適當位置，
    以為送達，此為民事訴訟法第138 條所明文。又提起民事訴
    訟，應依民事訴訟法之規定繳納裁判費，此固為必須具備之
    程式，惟訴訟標的之價額，由法院核定；法院因核定訴訟標
    的之價額，得依職權調查證據，民事訴訟法第77條之1第1項
    、第3 項亦分別定有明文。準此，法院核定訴訟標的價額，
    無起訴時交易價額為準時，應本諸職權調查原告就訴訟標的
    所有之利益，據為核定訴訟標的之價額（最高法院99年度台
    抗字第540 號裁定意旨參照）。是法院既應依職權調查核定
    訴訟標的價額，在法院尚無從核定訴訟標的價額之際，不宜
    令當事人自行核算繳納裁判費，而於當事人逾期未繳納時駁
    回其訴，俾保障當事人之訴訟權。 
三、經查：
  ㈠原法院於109年3月10日分別為系爭補正通知及系爭補費裁定，且同時於109年3月16日寄存送達於新北市政府警察局新店分局碧潭派出所（下稱碧潭派出所），此有系爭補正通知、系爭補費裁定及送達證書可稽（見原審卷第49、50-1頁、第55、57頁）。惟抗告人之母江寶銀至碧潭派出所時僅領取系爭補正通知，而未領取系爭補費裁定等情，有新北市政府警察局新店分局新北警店刑字第1094118730號函及中華郵政股份有限公司板橋郵局（下稱板橋郵局）109年5月20日板郵字第1091000114號函所附碧潭派出所文書登記簿影本可憑（見本院卷第67頁、第47至49頁）。依該文書登記簿所載，108年3月16日確有抗告人之系爭補正通知、系爭補費裁定寄存於碧潭派出所，而抗告人僅簽收系爭補正通知，未簽收系爭補費裁定，是抗告人尚未領取系爭補費裁定，堪以認定。 　
  ㈡又郵局於109年3月16日雖有將抗告人之2件文書寄存至碧潭派
    出所，並製作送達通知書兩份，一份黏貼在該送達處所門首
    ，另一份置於該送達處所信箱，然上述郵務送達通知書按章
    免作簽收紀錄，致無法檢附相關證明文件等情，有上開板橋
    郵局函文可參（見本院卷第47頁），則是否就系爭補正通知
    、系爭補費裁定均依民事訴訟法第138條規定，各作成送達
    通知書黏貼門首、置於信箱，使抗告人得以知悉其有兩份應
    受送達之文書乙節，尚非無疑。參以系爭補正通知、系爭補
    費裁定既係同時送達，抗告人之母江寶銀於同年月18日至碧
    潭派出所領取，焉有僅領取其中1件，而故意不領取系爭補
    費裁定之理，且倘係將兩文書均記載於同一送達通知書內，
    派出所警員亦無不併予交付之理，益見抗告人應無收受系爭
    補費裁定之送達通知書，始未請求派出所員警交付該文書，
    應堪認定。從而，抗告人以系爭補費裁定送達不合法，其未
    收受系爭補費裁定，無從依該裁定所定期限繳納裁判費，原
    裁定以抗告人逾期未補正，而駁回其起訴，尚有未合。抗告
    意旨指摘原裁定不當，求予廢棄，為有理由，應由本院將原
    裁定廢棄，並發回原審為適法之處理。 
  ㈢又抗告人於原法院起訴之聲明為：⒈確認系爭房屋所有權為抗
    告人所有；⒉原法院108年度執字第131434號遷讓房屋等執行
    事件，除命債務人江寶銀自系爭房屋遷讓外，並請求其餘就
    系爭房屋所為之遷讓房屋強制執行應予撤銷，有起訴狀在卷
    可參（見原審卷第7頁）。原法院於系爭補費裁定命抗告人
    於收受裁定後5日內查報本件訴訟標的價額即系爭房屋109年
    3月間最新市場交易價額，並依民事訴訟法第77條之13所定
    費率補繳裁判費，未查報則暫先繳納17,335元，逾期未補正
    即駁回抗告人之訴。惟依前開說明，訴訟標的之價額，由法
    院核定，為法院職權上應調查之事項，固得先通知當事人陳
    報其價額供核定之參考，惟法院仍應依職權為必要之調查，
    亦不得逕以當事人陳報之價額作為核定訴訟標的價額之唯一
    依據，且裁判費之計徵，係以訴訟標的之價額為基準，詎原
    法院未調查訴訟標的之價額，僅命抗告人自行查報及補繳裁
    判費，自有未洽，嗣再以未繳納裁判費為由，裁定駁回抗告
    人之訴，於法即有不合。抗告論旨雖未論及於此，案經發回
    ，宜併注意及之。
四、綜上，原裁定以抗告人未遵期補正為由，裁定駁回其訴，自
    有未洽，抗告意旨指摘原裁定不當，求予廢棄，為有理由，
    爰由本院將原裁定廢棄，發回原法院另為適法之處理。 
五、據上論結，本件抗告為有理由，爰裁定如主文。  
中　　華　　民　　國　　109 　年　　7 　　月　　6 　　日
                  民事第十七庭  
                      審判長法  官  黃雯惠
                            法  官  石有為
                            法  官  林佑珊
正本係照原本作成。
本裁定除以適用法規顯有錯誤為理由外，不得再抗告。如提起再
抗告，應於收受送達後10日內委任律師為代理人向本院提出再抗
告狀。並繳納再抗告費新臺幣１千元。
中　　華　　民　　國　　109 　年　　7 　　月　　6 　　日

　　　　　　　　　　　  　　書記官  張永中